臺灣臺北地方法院民事判決　　　　　　　　　　　　九十二年度小上字第一二０號
　　上　訴　人　甲○○
　　被　上訴人　誠泰商業銀行股份有限公司
　　法定代理人　林誠一
右當事人間請求損害賠償事件，上訴人對於中華民國九十二年四月十六日本院台北簡
易庭九十一年度北小字第二六三七號第一審判決提起上訴，本院判決如左：
    主      文
上訴駁回。
第二審訴訟費用新台幣伍佰壹拾壹元由上訴人負擔。
        理      由
一、按對於小額程序之第一審裁判，得上訴或抗告於管轄之地方法院，然非以其違背
    法令為理由，不得為之，民事訴訟法第四百三十六條之二十四第一項、第二項定
    有明文。而上訴狀應記載上訴理由，表明下列各款事項：一、原判決所違背之法
    令及其具體內容。二、依訴訟資料可認為原判決有違背法令之具體事實，民事訴
    訟法四百三十六條之二十五亦有明定。本件上訴人主張原審判決違反民事訴訟法
    第四百三十三條之二、四百三十三條之一、之三、四百三十二條、辦理強制執行
    事件應行注意事項第一百零六條之規定等，實有判決不適用法則或適用不當之違
    背法令。核其上訴理由，堪認對於其所主張原第一審小額判決違背法令之情事，
    已有具體之指摘，並已揭示該違背法令之法規條項內容，是上訴人提起本件上訴
    ，應認為已具備合法要件，合先敘明。
二、本件上訴人提起上訴，其上訴理由無非係以：(一)上訴人於原審提出答辯一狀，惟
    並未列入法院審理紀錄，並據此於判決書內載明上訴人對被上訴人之主張不爭執
    而為對上訴人不利之判決，違反民事訴訟法第四百三十三條之二（上訴人誤載為
    第一０七條）之規定，言詞辯論筆錄省略應記載事項，法院於許可前，使當事人
    有知悉之機會。(二)被上訴人之代理人陳秋芳對上訴人於原審所提其同意延期還款
    通話內容之答辯，其先於九十一年十二月二十五日第一次開庭時，不敢堅決否認
    ，旋九十二年一月二十九日、九十二年二月二十日第二次、第三次開庭時均委由
    他人代理出庭，至九十二年三月十二日第四次開庭時被上訴人方面則無人到庭，
    嗣於九十二年四月二日第五次開庭時，被上訴人代理人陳秋芳逾法院開庭通知時
    間未到，經原審法官派人以電話連絡始出庭，並陳稱對是否曾同意上訴人延緩清
    償一事答以時間太久忘記了，則第一次開庭時陳秋芳未否認上訴人之答辯，即應
    視為上訴人默認之，第二、三次陳秋芳不敢出庭，即應視為放棄答辯，詎原審於
    被上訴人經合法傳喚遲誤第四、五次言詞辯論期日時，未依職權為有利上訴人之
    一造辯論判決，而執意開第五次庭並通知未準時到庭之陳秋芳，且採納陳秋芳於
    該次庭日所為含糊之證詞而為上訴人不利之判決，原審除顯然違反證據法法則（
    上訴狀記載此部分違反民事訴訟法第四百三十六條之三之規定，顯係誤載）外，
    另違反民事訴訟法第四百三十六之二三準用四百三十三條之一、第四百三十二條
    、第四百三十三條之三等規定。(三)被上訴人之代理人陳秋芳同意上訴人延緩清償
    一事，已據上訴人於原審表示有證人李永昌可證之，惟卻為原審法官所不採，此
    實係違反辦理民事訴訟事件應行注意事項第一百零六條所規定就小額事件之審理
    ，法院於必要時，得依職權調查證據，若為講求時效，原審亦應以電話、電子科
    技等方式通知證人到庭等語為據。
三、惟查：(一)按當事人將其在言詞辯論時所為之聲明或陳述記載於書狀，當場提出，
    經審判長認為適當者，得命法院書記官以該書狀附於筆錄，並於筆錄內記載其事
    由；又筆錄內引用附卷之文書或表示將該文書作為附件者，其文書所記載之事項
    ，與記載筆錄者有同一之效力，民事訴訟法第二百一十四條、第二百一十五條分
    別定有明文。經查，上訴人於原審分別於九十二年三月十二日及九十二年四月二
    日開庭時當庭提出答辯一、二狀，並經原審於該二次筆錄中上訴人陳述之項下記
    載其庭呈該答辯狀或其陳述如答辯狀等語，並將該二答辯狀附卷，有該二次言詞
    辯論筆錄附於原審卷內，揆諸前開規定，則上訴人於原審所提之答辯，業已記載
    於言詞辯論筆錄內，並無省略情事，況且原審判決理由要領第三項係記載上訴人
    對被上訴人主張其借款及未按照兩造原約定之期限繳款之事實不爭執，且將於原
    審提出之答辯事項均載明於判決理由，原審於言詞辯論筆錄之記載，自無省略上
    訴人所主張之答辯事實。(二)按民事訴訟法第四百三十二條規定當事人兩造於法院
    通常開庭之日，得不待通知，自行到場，為訴訟之言詞辯論，並依同法第四百三
    十六條之二十三之規定，為小額訴訟程序所準用。其情形可分為二種：尚未提
    起訴訟時，兩造自行到庭，由原告以言詞提起小額訴訟，同時進行言詞辯論；
    小額訴訟業已提起，審判長尚未指定言詞辯論期日，或已指定言詞辯論期日，兩
    造於期日前，自行到庭陳述為言詞辯論。查本件上訴人指摘原審於九十二年二月
    二十日、同年三月十二日、同年四月二日均為原審法官指定之言詞辯論期日，自
    無上開訴訟當事人得不待通知自行到庭規定之適用，而有違反該規定之情形。(三)
    民事訴訟法第四百三十三條之一規定準用於小額訴訟程序，法院固應以一次期日
    辯論終結為原則，惟觀諸七十九年八月二十日之增訂理由，該條文乃為求從速終
    結，減輕人民訟累而增設，蓋以對於事件性質較為簡易或金額小額之事件，由簡
    易法院或小額法院以較為簡化之程序，以達迅速解決紛爭之目的，然該簡易之審
    判程序，實不能剝奪當事人訴訟上實體上之權利，若法院認當事人之紛爭無法於
    一次言詞辯論期日加以判斷，自得例外訂定二次以上之言詞辯論期日。查原審上
    訴人抗辯被上訴人同意其延緩清償等情，綜觀原審卷證，原審進行第一次言詞辯
    論期日，實難對上訴人之抗辯是否可採加以確認，故原審例外進行二次以上之言
    詞辯論期日，當無違反前開規定。(四)按期日以朗讀案由為始，民事訴訟法第一百
    五十八條定有明文，是當事人是否遲誤言詞辯論期日，當以該案件朗讀案由時點
    為其判斷依據，而非以本院預定之開庭時間；又關於言詞辯論所定程式之遵守，
    專以筆錄證之，復為同法第二百一十九條所明定。查依原審九十二年四月二日言
    詞辯論筆錄記載該期日經朗讀案由時，兩造均已到場，被上訴人是否遲誤言詞辯
    論期日，為關於言詞辯論所定程式之遵守，專以該筆錄證之，自無上訴人所稱被
    上訴人遲誤該期日之情形。(五)至被上訴人遲誤原審九十二年三月十二日之言詞辯
    論期日，原審未依民事訴訟法第四百三十三條之三之規定依職權為一造辯論而判
    決，惟依該條規定，係規定法院「得」依職權由一造辯論而為判決，故法院是否
    發動該職權係其進行訴訟程序之指揮權裁量範圍，尚難認其未依一造辯論而為判
    決有違背該法令之情形。(六)又上訴人另指稱被上訴人之代理人陳秋芳未於指定之
    期日到庭，顯然默認上訴人之抗辯，並放棄其對上訴人抗辯為答辯之機會等語，
    惟上訴人並未具體表明此部分上訴理由之依據及違反何法規或證據法則；至上訴
    人另指稱陳秋芳分別於原審第一次、第五次言詞辯論時，對上訴人曾經陳秋芳電
    話中同意延緩清償之抗辯，或不敢堅決否認，或答稱時間太久不記得等語，均屬
    全無證據價值之證言，而為原審違反採信等情，然依民事訴訟法第二百八十條第
    二項規定，當事人對於他造主張之事實，為不知或不記憶之陳述者，應否視同自
    認，由法院審酌情形斷定之，依舉重明輕之法則，陳秋芳縱曾對上訴人之抗辯未
    堅決否認，亦難認其自認上訴人之抗辯之主張，故陳秋芳未堅決否認上訴人之抗
    辯，或為不記得之陳述，尚難逕認係對上訴人之抗辯事項之自認。(七)至辦理民事
    訴訟事件應行注意事項第一百零六條所規定小額事件之審理，法院於必要時，得
    依職權調查證據，亦屬法院行使訴訟指揮權之裁量範疇，原審未依上訴人之聲請
    訊問證人李永昌，尚難認有違背法令之情，況且原審係因審酌上訴人於九十二年
    四月二日言詞辯論時自稱被上訴人並未向其或證人免除本件借款給付遲延之責任
    等語，始認無傳訊證人李永昌之必要，故原審自庸發動職權調查之。
四、末按小額事件之第二審判決，倘依上訴意旨足認上訴為無理由者，得不經言詞辯
    論為之，民事訴訟法第四百三十六條之二十九第二款定有明文。本件依上訴意旨
    足認原判決並無上訴人所指違背法令之情事業如前述，上訴意旨指摘原判決不當
    ，求予廢棄改判，並無理由，爰不經言詞辯論而駁回之。
五、上訴人應負擔之訴訟費用額，依後附計算書確定為如主文所示金額。
六、據上論結，本件上訴為無理由，依民事訴訟法第四百三十六條之二十九第二款、
    第四百三十六條之三十二第一項、第二項、第四百三十六條之十九第一項、第四
    百四十九條、第七十八條，判決如主文。
中　　　華　　　民　　　國　　九十三　  　年　　一  　　月　  　六  　　日
                                      民事第六庭審判長法官  林惠瑜
                                                      法官  陳怡雯
                                                      法官  李媛媛
計  算  書
項      目                     金  額（新台幣）      備    註
第二審裁判費                   佰肆拾壹元
第二審送達郵費                 壹佰柒拾元
合          計                 伍佰壹拾壹元
正本係照原本作成
本判決不得上訴
中　　　華　　　民　　　國　　九十三　 　年　　一     　月　　 　六   　日
                                                    書記官 巫玉媛
